臺灣嘉義地方法院交通事件裁定　　　　　　　　　　九十三年度交聲字第二二四號
　　原處分機關　交通部公路總局嘉義區監理所
　　異　議　人
　　即受處分人　乙○○
右列異議人即受處分人因違反道路交通管理處罰條例案件，對於原處分機關即交通部
公路總局嘉義區監理所中華民國九十三年十一月二十三日所為之處分（嘉監裁字第裁
７０－Ｎ00000000號），聲明異議，本院裁定如左：
    主  文
原處分撤銷。
    理  由
一、本件原處分意旨略以：異議人即受處分人乙○○所有車牌號碼ＺＡＵ－７３５號
    之輕型機車於民國九十三年九月二十八日凌晨五時三十分許，在高雄縣鳳山市○
    ○○路與瑞隆路口，有報廢登記之汽車仍行駛之違規事實，而遭警員舉發，因異
    議人未於九十三年十月十三日前到站接受裁罰，原處分機關即交通部公路總局嘉
    義區監理所（下簡稱原處分機關）乃於九十三年十一月二十三日依道路交通管理
    處罰條例第十二條第一項第十款及違反道路交通管理事件統一裁罰基準表等規定
    ，裁處異議人新臺幣一萬零八百元罰鍰，及沒入上開輕型機車之處分等語。聲明
    異議意旨則略以：上開違規行為，異議人並不爭執，惟伊已於九十一年二月初將
    該輕型機車轉讓予丙○○，係丙○○遲遲未辦理過戶，且伊亦於九十一年十二月
    二十日將上開機車辦理報廢，而該違規行為時，伊尚在監服刑，故應係丙○○所
    為，爰聲請將前開裁決撤銷，另為適當之處罰等語。
二、按違反道路交通管理處罰條例行為之處罰，處罰機關於裁決前，應給予違規行為
    人陳述之機會，逾期不到逕行裁決，道路交通管理處罰條例第八條第二項、違反
    道路交通管理事件統一裁罰基準及處理細則第四十條及第四十六條第二項分別定
    有明文；又按道路交通管理處罰條例第八條第二項所稱之「處罰」，係包括同條
    例第十二條第一項第十款「報廢登記之汽車仍行駛，處汽車所有人新臺幣三千六
    百元以上一萬零八百元以下罰鍰，並禁止其行駛」，以及同條第二項「車輛並沒
    入之」之處罰，此觀之同條例第八條第一項第一款規定：「第十二條至第六十八
    條由公路主管機關處罰」，同條第二項並未排除第十二條第一項第十款及第十二
    條第二項之處罰規定自明，故公路主管機關依同條例第十二條第一項第十款、同
    條第二項規定，於裁決前應通知違規人給予陳述意見之機會，逾期不到者始得逕
    行裁決，其理至明。
三、經查：
（一）異議人乙○○迄今仍為車號ＺＡＵ－７３５號輕型機車之登記名義人，並未辦
      理異動登記手續乙節，有機車車籍查詢乙紙存卷足據，而上開機車之前開違規
      行為，為異議人所不爭執，並有高雄縣政府警察局高警交字第Ｎ000000
      00號舉發違反道路交通管理事件通知單及原處分機關九十三年十一月二十三
      日嘉監裁字第裁７０－Ｎ00000000號裁決書等在卷可稽；而異議人於
      九十二年六月二十八日即因偽造文書罪，經法院判決確定入監服刑，於九十三
      年十一月十七日始縮短刑期假釋出監乙情，有異議人之臺灣高等法院被告全國
      前案紀錄表及臺灣嘉義監獄假釋證明書各乙份在卷可憑（見本院卷第六至一三
      頁），是本件違規時即九十三年九月二十八日，異議人顯在監服刑，其非本件
      之實際違規人甚明。又前開輕型機車於九十一年十二月二十日即已報廢乙情，
      有機車車籍查詢、機車領牌歷史查詢各乙紙附卷可參，故異議人所陳伊已於九
      十一年十二月二十日至監理所將該車報廢乙節，應堪採信。再者，證人即本件
      實際違規人丙○○經本院傳訊雖未到庭，惟上開輕型機車於右揭時、地確非本
      件異議人所騎乘，而係「丙○○」本人所騎乘乙情，已據證人即開立上開舉發
      違反道路交通管理事件通知單之警員甲○○到庭結證屬實（見本院卷第一八、
      一九頁九十三年十二月二十七日訊問筆錄），可知本件違規係屬當場舉發，而
      非逕行舉發至明。惟上情充其量僅足以說明本件舉發係屬當場舉發，而非逕行
      舉發，及異議人非本件之實際違規人以及前開輕型機車於違規時確係報廢之機
      車，然尚無法具體表明該輕型機車至今未辦理過戶，可否歸責於異議人？異議
      人係以何理由將該輕型機車辦理報廢？是否經過該機車使用人即「丙○○」之
      同意？及「丙○○」本人於本件違規時是否知悉該機車係「已報廢」之機車而
      仍行駛？凡此各情，均尚未查明，是尚難僅憑上情，即謂原處分有何不當而應
      予撤銷。
（二）次按有報廢登記之汽車仍行駛之情形，處汽車所有人新臺幣三千六百元以上一
      萬零八百元以下罰鍰，並禁止其行駛，車輛並沒入之，道路交通管理處罰條例
      第十二條第一項第十款、第二項固分別定有明文，惟依上開說明，主管機關於
  裁決前，應給予異議人陳述之機會，查本件舉發既係當場舉發，而非逕行舉發
      ，則異議人於本件違規行為後，未接獲本件之違反道路交通管理事件通知單，
      即異議人雖可認係前開輕型機車之所有人，然其並非接獲逕行舉發單位之通知
      單，始知悉前開違規行為，而係經原處分機關上開裁決書之送達，方知該違規
      行為乙情，應堪認定，則異議人既未接獲逕行舉發單位之通知單，即難苛求伊
      於本件裁決前，有任何陳述之可能；且依卷附原處分機關九十三年嘉監裁字第
      １２１９４號移送書之「事實欄」及「意見欄」所示，均無原處分機關於裁決
      前已予異議人陳述機會之記載，足認原處分機關就本件裁決「罰鍰新臺幣一萬
      零八百元整，車輛沒入」處罰之前，並未給予異議人陳述機會，且卷內亦無事
      後給予異議人陳述機會之補正事證，則本案原處分機關於裁決前，未給予異議
      人陳述之機會，應無疑義，是該裁決核與道路交通管理處罰條例第八條第二項
      規定不符，要堪認定。
（三）第查，交通部公路局所屬各監理機關為行政機關，各該監理機關對於違反道路
      交通管理事件所為之裁決，係該機關就公法上具體事件所為之決定，而對外直
      接發生法律效果（直接規範受處分人）之單方行政行為，屬行政處分無疑，則
      行政機關於作成行政處分時，即應遵守行政程序，確保依法行政之原則，以保
      障人民權益，提高行政效能，增進人民對行政之信賴，如有違反行政程序之規
      定，其行政處分即有瑕疵；次按行政程序法第一百十四條第一、二項規定：「
      違反程序或方式規定之行政處分，除有第一百十一條規定而無效者外，因下列
      情形而補正︰一、須經申請始得作成之行政處分，當事人已於事後提出者。二
      、必須記明之理由已於事後記明者。三、應給予當事人陳述意見之機會已於事
      後給予者。四、應參與行政處分作成之委員會已於事後作成決議者。五、應參
      與行政處分作成之其他機關已於事後參與者。前項第二款至第五款之補正行為
      ，僅得於訴願程序終結前為之；得不經訴願程序者，僅得於向行政法院起訴前
      為之。」，是行政機關於作成限制或剝奪人民自由或權利之行政處分前，如未
      給予受處分人陳述意見之機會，得於訴願程序終結前或向行政法院起訴前補正
      ，監理機關對於違反道路交通管理事件所為之裁決，既屬行政處分，於為行政
      行為時，除法律另有規定外，自應依行政程序法規定為之（交通異議案件，本
      質仍為行政訴訟，僅因法律規定由普通法院設交通法庭辦理，則交通法庭於辦
      理交通異議案件，如違反道路交通管理事件相關法規無特別規定，自應受行政
      程序法規範），從而，原處分機關於裁決前未給予異議人陳述意見之機會，固
      得補正，然至遲應於異議人向法院聲明異議前為之，始合於上開規定。
（四）從而，本件原處分機關為前開裁決前，未給予異議人陳述意見之機會，即逕予
      裁決，程序上即不適法，原處分自應由本院予以撤銷，將本件發回原處分機關
      ，由原處分機關依行政程序法第一百十四條及道路交通管理處罰條例第八條第
      二項之規定，給予異議人陳述意見機會後，再依法裁決。
據上論結，依道路交通管理處罰條例第八十七條第二項、道路交通案件處理辦法第二
十條，裁定如主文。
中      華      民      國    九十三    年     十二     月    二十九    日
                                  臺灣嘉義地方法院交通法庭
                                        法  官  黃  仁  勇
右正本證明與原本無異。
如不服本裁定，應於裁定送達後五日內向本院提出抗告狀（應附繕本）。
中      華      民      國九十三    年     十二     月    二十九    日
                                        書記官  呂  權  芳
